臺灣高雄地方法院民事判決　九十二年度簡上字第四○○號
　　上　訴　人　丁○○
　　訴訟代理人　戊○○
　　　　　　　　甲○○
　　被上訴人　　保證責任高雄市第二信用合作社
?
　　法定代理人　乙○○
　　訴訟代理人　丙○○
右當事人間第三人異議之訴事件，　上訴人對於中華民國九十二年九月九日本院高雄
簡易庭九十二年度雄簡字第一八０四號第一審判決提起上訴，經本院於民國九十三年
七月十五日言詞辯論終結，判決如下：
    主  文
上訴駁回。
第二審訴訟費用由上訴人負擔。
    事     實
甲、上訴人方面：
  一、聲明：(一)原判決廢棄。(二)鈞院九十年度執字第三六九二號強制執行事件所為之
      強制執行程序應予撤銷。(三)第一、二審訴訟費用由被上訴人負擔。
  二、陳述：除與原審判決書所載者相同茲予引用外，另補稱：
    (一)原審法院於九十二年七月二十四日到現場勘驗時，諭示上訴人必須補正訴之聲
      明，以及對被上訴人之主張之書面答辯，原審法院所訂之庭期為九十二年八月
      二十六日上午九時四十五分，上訴人之姊夫即訴訟代理人甲○○因病無法出庭
      ，原審法院未另訂庭期開庭，逕由一造辯論而為判決，其適用法規顯有違誤。
    (二)系爭房屋目前雖與辦理保存登記建物部分連接，但一樓已有後門，並有牆壁，
      且後面尚有空地，只要加裝樓梯即可自由出入，系爭房屋具有構造上及使用上
      之獨立性，應為獨立物權之客體，原審認事用法顯然違誤。
  三、證據：援用原審之立證方法。
乙、被上訴人方面：
  一、聲明：(一)上訴駁回。(二)第二審訴訟費用由上訴人負擔。
  二、陳述：除與原審判決書所載者相同茲予引用外，另補稱：
    (一)上訴人之姊夫為何人？縱已符合民事訴訟法第六十九條第一項之規定，惟已訂
      九十二年八月二十六日出庭，且經合法送達在卷，未有請假自不得主張第三百
      八十六條第一項第二款之規定，原審一造辯論終結判決於法有據。
    (二)系爭房屋業經原審九十二年七月二十四日到場勘驗，已證明系爭房屋已辦理保
      存登記之建物二者在結構上已成為一體，自不得為獨立物權客體，有勘驗筆錄
      在卷。應屬抵押權效力所及，此有民法第八百六十二條第一項所明文規定，並
      有最高法院八十八年台上字第四八五號判決要旨可參。
    (三)上訴人為阻礙鈞院九十年度執字第三六九二號清償債款強制執行事件，運用各
      種方式拖延，且另案提起之九十二年度雄簡字第八一四號二次不到庭及原審九
      十二年雄簡字一八○四號第三人異議之訴仍不到場辯論及台灣高等法院九十二
      年度抗字第二八五號提起抗告（針對鈞院九十年度執字第三六九二號清償債款
      強制執行事件），業已損及被上訴人權益甚鉅。
  三、證據：(一)九十二年雄簡字第八一四號通知函。(二)台灣高等法院高雄分院九十二
            年度抗字第二八五號裁定。(三)最高法院八十八年台上字第四八五號判決
            書。
    理   由
一、上訴人起訴主張：坐落高雄市三民區○○○段覆鼎金小段一五六七地號上之建物
    門牌號碼即高雄市○○區○○路一二七號房屋其中未辦保存登記之加強磚造五層
    樓房部分地面層、第二、三層各十七．一平方公尺、第四層二．三六平方公尺、
    第五層三五．七三平方公尺，合計八九．三九平方公尺（下稱系爭房屋）係上訴
    人出資興建，由上訴人保有其所有權，惟訴外人江黃美容、甲○○積欠上訴人債
    務，上訴人聲請拍賣抵押物即坐落高雄市三民區○○○段覆鼎金小段一五六七地
    號及其上二六一五號建物即門牌號碼即高雄市○○區○○路一二七號房屋抵押物
    時，本院九十年度執字第三六九二號強制執行程序竟將上訴人所有未辦保存登記
    之系爭房屋一併查封，現正進行拍賣程序，爰依強制執行法第十五條之規定，提
    起第三人異議之訴，訴請本院九十年度執字第三六九二號強制執行事件關於系爭
    房屋之強制執行程序應予撤銷等語。
二、被上訴人則以：系爭房屋第一、二、三、四層係以已辦理保存登記之二六一五建
    號上之建物為基礎，依附於已辦理保存登記之建物後方，系爭房屋第五層則以原
    基地一併向上增建，與主建物有通連並共同使用，是以系爭房屋並無獨立之出入
    門戶，必需借由設定抵押之二六一五號建物進出，系爭房屋在客觀上並無獨立交
    易之經濟上效益，在使用上亦不具獨立性，係抵押主建物即執行標的物之附屬物
    ，應為執行效力所及，又增建部分縱有獨立之出入口及廚廁等設備，若無獨立申
    請水電或非附屬於主建築物，不能發揮其獨立經濟效益，且又達於非毀損不能與
    主建物分離之程度，依民法第八百十一條之規定，該動產已附合而為不動產之重
    要成分，而由不動產所有人取得動產所有權。訴外人甲○○自八十八年七月十一
    日起即未按期繳納利息予被上訴人，被上訴人聲請查封抵押物，查封當時並未有
    第三人主張權利，事後上訴人才陳述系爭房屋由其出資增建，並與其母使用三、
    四層云云，上訴人顯係以系爭房屋為其出資及使用系爭房屋之事由，影響強制執
    行程序，損及被上訴人之債權，為此求為判決駁回上訴人之訴等語置辯。
四、經查：訴外人甲○○、江黃美容向被上訴人借款，由訴外人甲○○以其所有坐落
    高雄市三民區○○○段覆鼎金小段一五六七地號土地及其上二六一五建號建物即
    門牌號碼即高雄市○○區○○路一二七號房屋第一層三八．二八平方公尺、第二
    、三、四層各為五二．九０平方公尺、地平面騎樓一四．六二平方公尺，為上訴
    人設定抵押權，共同擔保最高限額抵押五百五十二萬元之積欠款項，因訴外人甲
    ○○、江黃美容未如期清償欠款，經被上訴人聲請本院拍賣抵押，經本院於八十
    九年十一月二十三日以八十九年度拍字第六四八四號裁定准予拍賣在案，被上訴
    人執前開裁定聲請強制執行，本院以九十年度執字第三六九二號受理在案，並於
    九十年三月二十七日到場勘測抵押物，並就非屬抵押物之未辦保存登記增建部分
    即系爭房屋併入拍賣範圍，囑託地政機關測量系爭房屋之位置及面積，及辦理未
    辦保存登記之建號登記，經測量結果系爭房屋第一、二、三層各為十七．一平方
    公尺，第四層二．三六平方公尺，第五層三五．七三平方公尺，登記建號為一一
    一八建號，業經本院囑託鑑估標的物價格時併將系爭房屋包含在內，執行程序尚
    未終結等情，業經本院依職權調閱本院九十年度執字第三六九二號拍賣抵押物強
    制執行卷宗，且為兩造所不爭執，堪信為真實。本件上訴人主張其為系爭房屋之
    所有而主張排除強制執行，是本件所應審究者為系爭房屋應否列入抵押物之拍賣
    範圍之內，茲將本院之判斷意見說明如下：
  (一)按抵押權之效力，及於抵押物之從物與從權利，民法第八百六十二條第一項定有
    明文。又於原有建築物之外另行增建者，如增建部分與原有建築物無任何可資區
    別之標識存在，而與之作為一體使用者，因不具構造上及使用上之獨立性，自不
    得獨立為物權之客體，原有建築物所有權範圍因而擴張，以原有建築物為擔保之
    抵押權範圍亦因而擴張。倘增建部分於構造上及使用上已具獨立性，即為獨立之
    建築物。苟其常助原有建築物之效用，而交易上無特別習慣者，即屬從物，而為
    抵押權之效力所及。若增建部分已具構造上之獨立性，但未具使用上之獨立性而
    常助原有建築物之效用者，則為附屬物。其使用上既與原有建築物成為一體，其
    所有權應歸於消滅；被附屬之原有建築物所有權範圍因而擴張，抵押權之範圍亦
    同，此有最高法院八十八年台上字第四八五號判決要旨參照。
  (二)經原審於九十二年七月二十四日到場勘驗系爭房屋，與設定抵押之已辦理保存登
    記之二六一五建號建物即門牌號碼即高雄市○○區○○路一二七號房屋第一層三
    八．二八平方公尺、第二、三、四層各為五二．九０平方公尺、地平面騎樓一四
    ．六二平方公尺房屋，二者構造及使用情形關連性如下：(1)系爭房屋緊接著有辦
    理保存登記部份而建造，其中一樓部分與有辦理保存登記建物部分，雖有以牆壁
    區隔但中間留有一扇門可通行出入。(2)系爭房屋平常利用已辦保存登記建物之前
    門進出，系爭房屋雖設有後門可通往巷道，惟堆置雜物，且後門已被雜物堵住。
    (3)系爭房屋第一、一、二、三、四、五層與已辦理保存登記建物係一體利用，通
    往系爭房屋第二、三、四、五層及已辦理保存登記建物第二、三、四層均靠建造
    在已保存登記建物內之樓梯為通道，並無其他通道可通往樓上等情，此有原審九
    十二年七月二十四日勘驗筆錄、現場相片十五幀及現場平面圖一份在卷可按（見
    原審卷第四十頁至第四十六頁），足證系爭房屋與已辦理保存登記之建物二者在
    結構上顯已成為一體而合併使用，在客觀上亦無任何可資區別之標識存在，系爭
    房屋已不具有構造上及使用上之獨立性，自不得為獨立為物權之客體，姑且不論
    是否由上訴人出資興建，縱係由上訴人出資興建，依抵押權效力及於從物之法理
    ，系爭房屋之所有權人仍屬主物即訴外人甲○○所有，上訴人主張其為系爭房屋
    之所有權人，自屬無據，上訴人於原審及本院審理中屢次抗辯一樓已有後門，並
    有牆壁，只要加裝樓梯即可自由出入即屬獨立之建物云云，並無理由，故上訴人
    就系爭建物即無足以排除強制執行之權利，則其提起第三人異議之訴，訴請撤銷
    系爭房屋之強制執行程序，即非有據，應予駁回。
  (三)至於上訴人陳稱其訴訟代理人於原審最後一次辯論期日因病未到庭，遽認原審逕
    為一造辯論判決，有適用法規錯誤之一節，然按言詞辯論期日，當事人之一造不
    到場者，得依到場當事人之聲請，由其一造辯論而為判決；不到場之當事人，經
    再次通知而仍不到場者，並得依職權由一造辯論而為判決，民事訴訟法第三百八
    十五條第一項前段定有明文。本件上訴人既不爭執經原審合法通知應於最後一次
    言詞辯論期日即九十二年八月二十六日到場，亦有送達回證一份在卷可稽，上訴
    人雖執以其訴訟代理人甲○○因病無法到庭有正當理由云云，然並未提出診斷證
    明書等相關佐證以實其說，益徵其所辯顯無理由，不可採信，故原審判決並無適
    用法規顯無錯誤之情形。
五、從而，上訴人主張就未辦理保存登記之系爭房屋出資興建，有獨立之所有權，為
    此訴請就本院九十年度執字第三六九二號強制執行事件關於系爭房屋之強制執行
    程序應予撤銷等語，為無理由，應予駁回。原審為上訴人敗訴之判決，並無違誤
    ，上訴意旨指摘原判決不當，求予廢棄，為無理由，應予駁回。
六、本件事證已臻明確，兩造其餘攻擊防禦方法，核與本件判決結果不生影響，爰不
    逐一論述，併此敘明。
七、據上論結，本件上訴為無理由，依民事訴訟法第四百三十六條之一第三項、第四
    百四十九條第一項、第七十八條，判決如主文。
中　　　華　　　民　　　國　　九十三　　年　　　七　　　月　　二十九　　日
                              臺灣高雄地方法院民事第五庭
~B審判長法官　陳嘉惠
~B法　　　官　林玉心
~B法　　　官　郭慧珊
正本係照原本作成。
本判決不得上訴。
中　　　華　　　民　　　國　　九十三　　年　　　七　　　月　　二十九　　日
~B法院書記官  董明惠
